臺灣臺南地方法院交通事件裁定　　　　 96年度交聲字第127號
移送機關　　交通部公路總局嘉義區監理所臺南監理站
異議人即　　甲○
受處分人
上列受處分人因違反道路交通管理處罰條例案件，對於交通部公
路總局嘉義區監理所台南監理站民國96年1月19日所為之裁決處分
（處分案號：嘉監南字第裁74-AA0000000號）聲明異議，本院裁
定如下：
    主  文
原處分撤銷。
甲○機器腳踏車駕駛人，機器腳踏車，不在規定車道行駛，處罰
鍰新臺幣陸佰元，並記違規點數壹點。
    理  由
一、原處分意旨略以：異議人即受處分人甲○（下稱異議人）於
    民國九十五年五月九日七時五十九分許，駕駛車牌號碼ＡＫ
　　Ｙ－九七七號重型機車，於台北市公館圓環，有機車行駛禁
　　行車道之違規行為，經台北市政府警察局交通警察大隊警員
    逕行舉發，原處分機關即交通部公路總局嘉義區監理所台南
    監理站依道路交通管理處罰條例（下稱處罰條例）第四十五
    條第一項第十三款、第六十三條第一項規定，以機器腳踏車
    不在規定車道行駛，裁處異議人罰鍰新台幣（下同）一千八
    百元，並記違規點數一點等語。
二、本件異議意旨略以：異議人係居住於台南縣，上開車輛牌照
　　亦係台南縣轄，經警舉當時異議人及該車輛均在台南縣，何
　　以會在台北縣違規，是以製單舉發之警員應出具違規照片證
　　明異議人確有違規，否則本件舉發實屬違法。又異議人並未
　　收到本件舉發通知單，異議人即無從知悉上開違規事實，為
    此聲明異議等語。
三、本件異議人之違規行為發生於九十五年五月九日，係在九十
    四年十二月二十八日修正公布，並於九十五年七月一日施行
    之處罰條例第四十五條、第六十三條規定之前；而行政罰法
    係九十四年二月五日以華總一義字第09400016841號命令公
    布，依該法第四十六條規定，自九十五年二月五日開始施行
    ；依行政罰法第五條規定：「行為後法律或自治條例有變更
    者，適用行政機關最初裁處時之法律或自治條例。但裁處前
    之法律或自治條例有利於受處罰者，適用最有利於受處罰者
    之規定。」自應以行政機關「最初裁處時」為法律適用之依
    據。從而本件原處分機關為裁決時係九十六年一月十九日，
    比較修法前後處罰條例第四十五條、第六十三條之處罰規定
    並未修正，修正後之規定並無不利於異議人，有關裁處法律
    之適用，自應依九十四年十二月二十八日修正公布，並於九
    十五年七月一日施行後處罰條例第四十五條第一項第十三款
    、第六十三條規定予以處理，始符法旨，合先敘明。
四、按車輛指在道路上以原動機行駛之汽車（包括機器腳踏車）
    或以人力、獸力行駛之車輛；汽車駕駛人，爭道行駛有機器
    腳踏車，不在規定車道行駛者，處六百元以上一千八百元以
    下罰鍰；並記違規點數一點，處罰條例第三條第八款、第四
    十五條第一項第十三款、第六十三條第一項第一款，分別定
    有明文。又對於違反道路交通管理處罰條例之行為，逕行舉
    發者，應按已查明之資料填註車牌號碼、車輛種類、車主姓
    名或名稱及地址，並於通知單上方空白處加註逕行舉發之文
    字後，由舉發機關送達被通知人；而處理違反道路交通管理
    事件，有關文書送達之程序，依行政程序法之規定，違反道
    路交通管理事件統一裁罰基準及處理細則第十一條第一項第
    三款、第五條分別定有明文。復按送達，不能依前二條規定
    為之者，得將文書寄存送達地之地方自治或警察機關，並作
    送達通知書兩份，一份黏貼於應受送達人住居所、事務所、
    營業所或其就業處所門首，另一份交由鄰居轉交或置於該送
    達處所信箱或其他適當位置，以為送達。前項情形，由郵政
    機關為送達者，得將文書寄存於送達地之郵政機關。寄存機
    關自收受寄存文書之日起，應保存三個月，行政程序法七十
    四條亦有規定。
五、經查：
（一）本件異議人於九十五年五月九日七時五十九分許，駕駛車
      牌號碼ＡＫＹ－九七七號重型機車，於台北市公館圓環，
      有機車行駛禁行車道之違規事實，有卷附台北市政府警察
      局北市警交大字第AA0000000號舉發違反道路交通管理事
      件通知單及違規採證相片各一紙可稽，異議人前開違規行
      為應足認定。按執行交通勤務警察依法律規定製單舉發違
      反處罰條例所列之違規事實，並由公路主管機關加以處罰
      ，本質係行政處分，受處分人不服公路主管機關所為之處
      罰，依處罰條例第八十七條之規定向管轄地方法院聲明異
      議，自屬行政救濟程序，其舉證責任分配，應採民事訴訟
      上舉證責任分配原則，八十七年十月二十八日修正公布之
      行政訴訟法第一百三十六條同揭此旨，而明文規定準用民
      事訴訟法第二百七十七條舉證責任分配之原則。因此，異
      議人雖以前情置辯，惟本院於九十六年六月十二日經合法
      傳喚異議人到庭，異議人無正當理由未到庭，就上揭辯解
      情節未提出確實事證以供本院調查。
（二）本件舉發違反道路交通管理事件通知單及違規採證照片，
　　　業經台北市政府警察局警察局交通警察大隊依據異議人所
  　　登記之重機車車籍資料中之車主地址即台南縣永康市○○
      路二百四十三號，掛號郵寄予異議人，經郵務人員按規定
      投遞而無人領取後，因而於九十五年六月二十六日製作送
      達通知書二份，一份黏貼於應受送達人門首信箱外，另一
      份置於應受送達處所信箱中，並將該郵件寄存於臺南市永
      康郵局在案等情，則有機車車籍查詢及台北市政府警察局
      交通警察大隊九十六年三月二十日北市警交大執字第０九
      六三一二四三三００號函暨送達證書影本各一份在卷可佐
      。另異議人之戶籍地址係台南縣永康市○○路二百四十三
      號，有異議人之個人基本資料查詢結果在卷可參，足認本
      件舉發通知單之送達處所，尚無錯誤，原舉發機關辦理寄
      存送達，合於法定應踐行之程序，其寄存送達即屬適法並
      有效力。
（三）另依照違反道路交通管理事件統一裁罰基準及處理細則第
      二條第二項（即違反道路交通管理事件統一裁罰基準表）
      及第四十一條之規定可知，違反道路交通管理事件之裁罰
      基準，係以當事人接到違規舉發通知書後，「有無逾越到
      案日期繳納罰款及到案與否」，為設定裁決罰鍰數額準據
      之一，故行為人有無於到案日期前繳交罰鍰或到案與否，
      對於行為人究應處以較低額或較高額之罰鍰，本具有相當
      之決定性。另因違反道路交通管理事件之處罰為一行政秩
      序罰，其對於違規之行為人所為之處罰，顯然影響行為人
      之權利義務，性質上為負擔之行政處分，是其應有行政法
      基本原則之要求—即行政行為應遵循公正、公開與民主之
      程序，確保依法行政原則，以保障人民權益，增進人民對
      行政之信賴（此亦為行政程序法第一條開宗明義所揭示）
      ，故為保障違反道路交通管理事件行為人之權益，舉發單
      位本應於舉發通知單上，詳為記載「應到案日期」及「應
      到案處所」，以利行為人得遵期到案繳交罰款，或對其違
      規之行為有陳述、爭執之機會。然本件舉發通知單於九十
      五年六月二十六日始由台北市政府警察局警察局交通警察
      大隊以寄存送達方式送達異議人，一如前述，則異議人顯
      然無從根據該舉發通知單上之「應到案日期（95.6.16）
      」及「應到案處所（台南監理站）」等內容，遵期到案繳
      交罰款，或對其違規之行為有陳述、爭執之機會。基此，
      原處分機關就此疏漏並未加以審查，即逕以上述違規事實
      明確，而對異議人處以法定最高額之罰鍰一千八百元，經
      核於法尚非適當。
六、綜上所述，異議人所有之上開重型機車，於前述時、地，有
    機車行駛禁行車道之違規事實雖可認定，然原處分機關並未
    查明本件交通違規事件之舉發通知單未於應到案日期前送達
    予異議人，即逕行裁處異議人法定最高額之罰鍰，原裁決自
    有未洽，應認本件異議為有理由，依處罰條例第四十五條第
    一項第十三款並參酌違反道路交通管理事件統一裁罰基準表
    之規定，裁定如主文第二項所示之處罰，以資適法。
七、據上論結，應依道路交通管理處罰條例第八十七條第二項、
    道路交通案件處理辦法第二十條前段，裁定如主文。
中　　華　　民　　國　　96　　年　　7　　月　　6　　日
                  交通法庭法　官　鍾邦久
以上正本證明與原本無異。
如不服本裁定應於送達後5日內向本院提出抗告狀（應附繕本）
。
 　　                     書記官　陳慧玲
中　　華　　民　　國　　96　　年　　7　　月　　6　　日
